【裁判字號】    89,易,3544
【裁判日期】    900118
【裁判案由】    詐欺
【裁判全文】
臺灣臺中地方法院刑事判決                        八十九年度易字第三五四四號
    公  訴  人  台灣台中地方法院檢察署檢察官
    被      告  丙○○
    選任辯護人  邱華南律師
                林坤賢律師
右列被告因詐欺案件，經檢察官提起公訴（八十八年度偵字第二三九七三號），本院
判決如左：
    主  文
丙○○無罪。
    理  由
一、公訴意旨略以：被告丙○○係同隆實業股份有限公司（以下簡稱同隆公司）負責
    人，民國八十三年間同隆公司在台中市○○區○○段三五七、三六五地號土地上
    興建房屋銷售，明知建築執照規劃地下一樓汽車停車位五十二位、機車停車位四
    十三位，地下二樓汽車停車位五十六位、機車停車位六十四位，地下三樓汽車停
    車位六十位、機車停車位六十一位，竟意圖為自己不法所有，重規劃為地下一樓
    汽車停車位五十四位、機車停車位十七位，地下二樓汽車停車位五十八位、機車
    停車位十一位，地下三樓汽車停車位六十二位、機車停車位十四位，以此方式使
    告訴人乙○○、甲○○分別買受Ｂ類停車位新台幣（下同）七十三萬元、Ａ類停
    車位八十三萬元，詐取價差約十萬元，因認被告涉犯刑法第三百三十九條第一項
    詐欺取財罪嫌云云。
二、按犯罪事實應依證據認定之，無證據不得推定其犯罪事實，刑事訴訟法第一百五
    十四條定有明文。又刑法上詐欺罪之成立，以意圖為自己或第三人不法之所有，
    以詐術使人將本人或第三人之物交付為要件，所謂以詐術使人交付，必須被詐欺
    人因其詐術而陷於錯誤，若其所用之方法，不能認為詐術，亦不致使人陷於錯誤
    ，即不構成該罪，最高法院四十六年台上字第二六０號著有判例可資參照。訊之
    被告對於銷售前開房地與告訴人等，並重新規劃停車位等事實坦白承認，惟否認
    有何詐欺犯行，辯稱：同隆公司與承購戶簽定之買賣契約書中之停車位標示圖、
    停車位協議書及銷售平面配置圖均標示全部停車位為一七四位，未隱瞞全部停車
    位數量，至於增設停車位係將原建築執照中申請規劃為機車停車位部分，將其中
    一部規劃為汽車停車位，對告訴人等權益並無影響，亦未因此減少應給付告訴人
    應得之停車位面積，又被告對於出售停車位數與核准建築執照標示之停車位數不
    符處，並無告知義務，被告未有詐欺意圖及行為等語。經查（一）同隆公司銷售
    前述停車位之位置與數量均與告訴人乙○○簽定之買賣契約書所附停車位平面圖
    相符乙事，為告訴人自認明確，並有買賣契約書附卷可稽，顯見被告於銷售房屋
    當時並未隱瞞其所設置之停車位數量及位置。另告訴人甲○○於同隆公司建築房
    屋完成、規劃停車位完畢後始買受前述停車位，亦經告訴人甲○○陳述明確，可
    證告訴人買受停車位時，係依現況承買，對於停車位大小、位置及數量均可親見
    親聞，並任何無陷於錯誤情事。（二）同隆公司與告訴人等之契約書第三條約定
    ：「本大樓之施工標準悉依台中市政府工務局核定之設計圖說及建材設備說明（
    附建三），由乙方（即同隆公司）全權負責建造，外觀造形包括色調及建材統由
    建築師規劃處理。」有契約書附件可憑，被告就停車位部分亦自承未依台中市政
    府工務局核定之設計圖說規劃等語，然買賣契約係買受人與出賣人就買賣條件合
    意情形下所訂立，因此買受人對於契約內容自然知之甚明，故出賣人對於買賣契
    約之內容在法律上及契約上並無告知義務，查前述契約書雖約定停車位應依台中
    市政府工務局核定之設計圖說建造，但被告對於同隆公司與台中市政府工務局間
    之設計圖核定問題並無告知義務，況被告於買賣契約書所附之停車位數量及位置
    並無欺瞞情事，是被告單純未告知買受人停車位部分與核定之設計圖有不同乙事
    ，核與詐欺罪之構成要件有間。（三）被告依買賣契約所附停車位數量及位置圖
    出賣停車位與承購戶，承購戶於買受時即知被告銷售停車位之數量，因此被告銷
    售停車位獲得價金既係承購戶於買受時可預見之事，不能指被告銷售時有為自己
    不法所有之意圖。（四）依建築技術規則第五十九條關於建物附設停車空間設置
    之數量標準規定，乃係指按建物樓地板面積之大小所為「最低」停車空間設置標
    準而言，是倘設置之停車位實際數目超過該條規定，應非法所不許，此由該條表
    列說明(二)之規定自明，且該規則第一百四十二條第六款亦規定建築物依法附設之
    防空避難設備得兼作停車空間，或他種用途使用，其使用限制由直轄市、縣（市
    ）政府予以訂定，是防空避難設備在不妨礙防空避難原則下，可作為停車空間使
    用甚明。又違章停車位雖有應即拆除之情形，然此乃行政違章之問題。另告訴人
    自承車位可使用等語，因此是被告興建開挖地下室防空避難設施所增設之與設計
    圖未符處之違章車位，均屬可停車車位無誤，是被告所為，並實無施用詐術可言
    。綜上所述，被告附於買賣契約書之停車位平面圖與核定之設計圖不一，此係民
    事有無違約問題，非僅因上開理由遽認被告有詐欺情形。故被告所為，核與詐欺
    罪之構成要件有間，難繩以該罪責。此外，本院復查無其他積極証據足資証明被
    告有何犯行，不能證明被告犯罪，自應為無罪之諭知。
據上論斷，應依刑事訴訟法第三百零一條第一項，判決如主文。
中      華      民      國      九十      年      一      月      十八  日
                                        法  官  林郁婷
右正本證明與原本無異。
如不服本判決，應於送達後十日內向本院提出上訴狀 （須附繕本） ，上訴於台灣高
等法院台中分院。
                                        書記官
中      華      民      國      九十      年      一      月      十八  日


司法院資訊處製作；財團法人民間司法改革基金會備份。
